臺灣臺中地方法院刑事判決　　　　　　　96年度易字第4634號
公　訴　人　臺灣臺中地方法院檢察署檢察官
被　　　告　甲○○
上列被告因贓物案件，經檢察官提起公訴（96年度偵字第16336
號），本院判決如下：
    主  文
甲○○牙保贓物，處有期徒刑伍月，如易科罰金，以新臺幣壹仟
元折算壹日。
    事  實
一、甲○○明知綽號「阿育」之姓名年籍不詳成年男子持有之So
    ny Ericsson牌、型號K610i型、序號000000000000000號行
    動電話手機係來路不明之贓物（該行動電話手機為丁○○所
    有，於民國96年5月12日凌晨1至3時許間，在臺中市○○區
    ○○路100號開放式包廂內失竊），竟基於為「阿育」牙保
    贓物之犯意，於96年5月12日中午某時，在臺中市○○路某
    撞球場，允代為介紹出售，隨即由甲○○騎乘機車帶領駕駛
    不詳車牌號碼自小客車之「阿育」，同至臺中市○○區○○
    路894號丙○○所經營之「神腦國際通訊行」，「阿育」將
    上開手機交予甲○○，「阿育」在店外等候，由甲○○獨自
    進入店內，居間介紹不知情之丙○○買受上開手機，丙○○
    則出價最高新臺幣（下同）3000元，甲○○隨即告知在外等
    候之「阿育」，約半小時後，「阿育」經考慮而答應以該價
    格出售，甲○○即將上開手機出售予丙○○，所得3000元則
    交予「阿育」。嗣經丁○○報案後，經警循線查獲上情。
二、案經臺中市警察局第四分局報告臺灣臺中地方法院檢察署檢
    察官偵查起訴。
    理  由
壹、證據能力部分：
    按被告以外之人於審判外之言詞或書面陳述，除法律有規定
    者外，不得作為證據，刑事訴訟法第159條第1項固定有明文
    。惟被告以外之人於審判外之陳述，雖不符同法第159條之1
    至之4規定，而經當事人於審判程序同意作為證據，法院審
    酌該言詞陳述或書面陳述作成時之情況，認為適當者，亦得
    為證據。又當事人、代理人或辯護人於法院調查證據時，知
    有第159條第1項不得為證據之情形，而未於言詞辯論終結前
    聲明異議者，視為有前項之同意，此據同法第159條之5規定
    甚明。查證人丁○○、丙○○於警詢、檢察事務官調查時之
    陳述，贓物認領保管單、消費者舊手機回收證明書等，固屬
    被告以外之人於審判外之陳述，然被告已陳明就此證據能力
    問題無意見（見本院卷第12、36頁），且本院認為以之作為
    本案之證據核屬適當，是依刑事訴訟法第159條之5第1項之
    規定，自得為證據。
貳、犯罪事實所憑之證據及理由：
一、訊之被告甲○○固坦承有居間介紹丙○○購買「阿育」之上
    開手機，然矢口否認有牙保贓物犯行，辯稱：伊只是幫「阿
    育」賣手機，伊不知道上開手機是贓物云云。惟查：
  (一)上開丁○○所有之手機，於96年5月12日凌晨1至3時許間，
    在臺中市○○區○○路100號開放式包廂內失竊，業據證人
    丁○○於警詢及檢察事務官調查時證述甚詳，並有贓物認領
    保管單1份及上開手機照片5張在卷可稽（見警卷第4至7、19
    、30至32頁），足認上開手機係丁○○失竊之贓物無誤。
  (二)上開手機係被告於上開時地，受「阿育」之委託，代為居間
    介紹出售，由被告騎乘機車帶領駕駛不詳車牌號碼自小客車
    之「阿育」，同至臺中市○○區○○路894號不知情之丙○○所經營之「神腦國際通訊行」，「阿育」將上開手機交予
    甲○○，「阿育」在店外等候，由被告獨自進入店內，居間
    介紹丙○○買受上開手機，丙○○則出價最高3000元，被告
    隨即告知在外等候之「阿育」，約半小時後，「阿育」經考
    慮而答應以該價格出售，被告即將上開手機出售予丙○○，
    所得3000元則交予「阿育」等事實，業據被告自白在卷。核
    與證人丙○○於本院證述：「我親自接洽，被告是騎機車來
    的，自己一個人過來的，也是自己騎機車。」、「當日他拿
    著手機說要賣，問我價格多少，我說狀況好就大約三千元，
    你可以拿去別家看看，他說我先出去一下等一下再回來，隔
    了一會兒他又回來，決定要以三千元賣給我。」、「（被告
    有無說手機如何得來？）他說朋友寄他賣。」等語相符（見
    本院卷第33、35頁），並有消費者舊手機回收證明書1份（
    見警卷第22頁）附卷足憑。足認被告此部分之自白與事實相
    符，應堪採信。是上開手機係由被告居間介紹出售予不知情
    之丙○○之事實，亦堪認定。
  (三)於96年5月12日凌晨1至3時許間，在臺中市○○區○○路100
    號開放式包廂內，被告及「阿育」均曾參加丁○○之聚會，
    而後丁○○發現手提包失竊，被告仍在現場而知悉上情等事
    實，亦據被告自白在卷（見偵卷第12頁），核與證人丁○○
    於檢察事務官調查時證述情節一致（見偵卷第5至6頁）。旋
    於同日中午，與被告同至丁○○聚會之「阿育」即委託被告
    居間介紹出售手機，衡情被告豈有不懷疑「阿育」所持有之
    手機來源，而向「阿育」詢問之理？又被告居間出售上開手
    機時，與「阿育」僅認識1、2星期，平常並無聯絡，要到撞
    球場才會碰面，與「阿育」並非熟識之友人，因不知「阿育
    」之年籍資料及住居所，事後即無法聯絡「阿育」等情，已
    據被告自承在卷（見本院卷第38頁）。另被告既與「阿育」
    同至丙○○所經營之「神腦國際通訊行」店外，若非「阿育
    」畏懼遭人指認，豈有不與被告一同進入店內詢價，而獨自
    在外等候之理？且「阿育」與被告既非熟識之友人，又豈能
    信任被告而由被告獨自進入該店內詢價？被告為取信於「阿
    育」，又豈有不要求「阿育」與其一同進入店內詢價之理？
    再被告為年逾20餘歲之成年人，高職畢業，曾在撞球場任球
    保工作2年餘，業據被告供述在卷（見本院卷第39頁），足
    認被告並非智慮淺薄且無社會經歷之人，故其對「阿育」委
    託販賣上開手機之情節，顯與一般常情不符而有蹊蹺，自難
    諉為不知。準此，足見被告於居間介紹出售上開手機時，顯
    已明知「阿育」持有之上開手機為來歷不明之贓物。
  (四)綜上所述，被告所辯係屬卸責之詞，不足採信。本案事證明
    確，被告牙保贓物犯行堪以認定。
二、按收受贓物為贓物罪之概括規定，凡與贓物罪有關，不合於
    搬運、寄藏、故買、牙保贓物，而其物因他人財產犯罪已成
    立贓物之後，有所收受而取得持有者均屬之，是如已合於搬
    運、寄藏、故買、牙保贓物之行為，自不另論以收受贓物罪
    （最高法院82年度台非字第188號判決意旨參照）。故核被
    告甲○○所為，係犯刑法第349條第2項之牙保贓物罪。公訴
    意旨認被告收受贓物之行為為牙保贓物之行為所吸收，而不
    另論罪，容有誤會（見本院卷第41頁）。爰審酌被告曾有違
    反毒品危害防制條例案件等素行（臺灣高等法院被告前案紀
    錄表參照），素行不佳，牙保贓物，致使被害人財物追償倍
    增困難，遞加檢警單位偵辦竊嫌困難度，犯後否認犯行之態
    度等一切情狀，量處如主文所示之刑，並諭知易科罰金之折
    算標準。又公訴檢察官雖具體求刑，認應量處被告有期徒刑
    1年，然本院審酌上情，認被告以量處如主文所示之刑為適
    當，公訴人求處之刑尚嫌過重，併此敘明。
據上論斷，應依刑事訴訟法第299條第1項前段，刑法第349條第2
項、第41條第1項前段，刑法施行法第1條之1，判決如主文。
本案經檢察乙○○到庭執行職務。
中　　華　　民　　國　　96　　年　　10　　月　　31　　日
                  刑事第十六庭  審判長法  官  林念祖
                                      法  官  周玉蘭
                                      法  官  楊文廣
上正本證明與原本無異。
如不服本判決，應於收受送達後10日內向本院提出上訴書狀（應
敘述具體理由並附繕本）。上訴書狀如未敘述理由，應於上訴期
間屆滿後20日內補提理由書於本院。
                                      書記官  葉泰濃
中　　華　　民　　國　　96　　年　　10　　月　　31　　日
中華民國刑法第三百四十九條
收受贓物者，處三年以下有期徒刑、拘役或五百元以下罰金。
搬運、寄藏、故買贓物或為牙保者，處五年以下有期徒刑、拘役
或科或併科一千元以下罰金。
因贓物變得之財物，以贓物論。
